臺灣高等法院刑事判決　　　　　　　　95年度上訴字第4460號
上　訴　人
即　被　告　甲○○
指定辯護人　本院公設辯護人王永炫
上列上訴人因違反毒品危害防制條例案件，不服臺灣桃園地方法
院95年度訴字第1237號，中華民國95年10月11日第一審判決（起
訴案號：臺灣桃園地方法院檢察署95年度偵字第3159號），提起
上訴，本院判決如下：
    主  文
原判決關於販賣第一級毒品部分撤銷。
甲○○轉讓第一級毒品，處有期徒刑貳年。第一級毒品海洛因壹
包（淨重零點貳肆公克）沒收銷燬之；轉讓第一級毒品所得新臺
幣貳仟元沒收，如全部或一部不能沒收時，以其財產抵償之。
    事  實
一、甲○○綽號「阿甘」，明知海洛因係毒品危害防制條例第2
    條第2項第1款所稱第一級毒品，不得非法持有、轉讓。民國
    95年1月23日下午，甲○○之舊識友人乙○○，因有施用海
    洛因惡習，而撥打電話，向甲○○情商調取少量海洛因，供
    自行施用。甲○○竟基於轉讓海洛因之意思，同意以其取得
    海洛因之原價新臺幣（下同）2千元，提供海洛因1包與乙○
    ○。甲○○於同日下午5時25分許，在其桃園縣大園鄉○○
    街44號住處門口，自依約前來之乙○○收取2千元，並將海
    洛因1包（淨重0.24公克），交付乙○○。乙○○取得海洛
    因，正要離開，即為因有線索指出「阿甘」涉嫌販賣毒品，
    而在現場埋伏蒐證之桃園縣政府警察局大園分局警員洪建宏
    上前逮捕乙○○，並扣得上開海洛因1包。甲○○見狀，連
    忙進入屋內，並將住處鐵門關上，以逃避查緝。迨至同年2
    月6日下午3時30分許，始為警在桃園縣大園鄉海口村田寮25
    之16號7樓甲○○租住處附近，查獲甲○○，並在該租住處
    搜索，查獲可發射子彈具有殺傷力之改造手槍1支、土造子
    彈5顆、火藥1包（所犯違反槍砲彈藥刀械管制條例之罪，經
    原審判處罪刑，甲○○上訴後，於本院撤回上訴確定），及
    海洛因3包（淨重4.5公克）、愷他命1包（淨重0.22公克）
    、甲基安非他命4包（毛重3.493公克）、吸食器2個、注射
    針筒7支、電子磅秤2具、分裝袋2包、研磨機1具、帳冊1本
    等物。
二、案經桃園縣政府警察局大園分局報請臺灣桃園地方法院檢察
    署檢察官偵查起訴。
    理  由
壹、有罪部分：
一、(一)按被告以外之人於檢察事務官、司法警察官、司法警察調
    查中所為之陳述，與審判中不符時，其先前之陳述具有較可
    信之特別情況，且為證明犯罪事實之存否所必要者，得為證
    據，刑事訴訟法第159條之2，定有明文。經查，證人乙○○
    先於警詢中供述，為警在其身上所查獲之海洛因1包，係其
    以2 千元之代價，向上訴人即被告甲○○所取得等情（見毒
    偵字第793號影印卷第4、5頁）。惟證人乙○○嗣後於原審
    及本院，均否認該海洛因係自被告取得（見原審卷第33頁至
    第41頁、本院卷第104、105頁）。則證人乙○○於審判與警
    詢中之陳述，顯然有不符之情。而證人乙○○自稱與被告曾
    經是男女朋友，其於警詢所為上開供述，係因不滿被告另結
    新歡，而蓄意誣賴被告，警察並無非法取供情事（見原審卷
    第35頁至第38頁、本院卷第104頁）。被告亦自承其與證人
    乙○○曾經交往，係舊識友人（見原審卷第39頁、本院卷第
    106頁）。參以證人乙○○於檢察官訊問時供述情節，核與
    其於警詢所為陳述，大致相符（見毒偵字第793號影印卷第
    11頁）。另證人乙○○於審判中，必須接受被告之詰問，而
    被告係被追訴法定本刑為死刑或無期徒刑之販賣第一級毒品
    重罪，衡情證人乙○○念及舊情，而為迴護被告說詞之可能
    性頗高。足認證人乙○○先前於警詢所為陳述，具有較可信
    之特別情況，且為證明犯罪事實之存否所必要者，依上開說
    明，得為證據。(二)被告雖於檢察官訊問時供述，其遭警察毆
    打等情（見偵字第3159號卷第67頁）。惟其於本院已供明：
    警察在我住處門口逮捕我，造成我手會痛，我向警察反應，
    警察就打我，但我並未受傷。警察詢問我，製作筆錄時，並
    沒有打我，也沒有以不正當方法取供。只是我於警詢時，因
    為久未施用毒品，有點昏昏沈沈情況等語（見本院卷第70、
    71頁）。以被告於95年2月6日下午4時許，即為警逮捕，其
    於同日下午8時許，開始警詢時，有表明拒絕夜間詢問（見
    偵字第3159號卷第10、11頁）。警方係於翌日下午1時許，
    始開始詢問被告，並製作筆錄，足認被告經過充分休息，而
    被告於警詢所供述情節，詳細具體，應無被告所稱昏昏沉沉
    情形。則被告於警詢之供述，應係出於自由意志，得為證據
    ，合先敘明。
二、上揭被告轉讓第一級毒品海洛因1包，與乙○○之事實，(一)
    有經警於前揭時、地，在乙○○身上查獲之白粉1包，扣案
    可資佐證。該白粉1包，經法務部調查局鑑定結果，認定含
    第一級毒品海洛因成分，淨重0.24公克（空包裝重0.19公克
    ），有該局95年3月13日調科壹字第080010863號鑑定通知書
    影本，在卷可稽（見毒偵字第793號影印卷第14頁）。(二)證
    人乙○○於警詢證述：我於95年1月23日下午時25分許，在
    桃園縣大園鄉○○街44號住處門口，被警察查獲，我從上衣
    口袋內，拿出1小包海洛因交給警察。我是用我的手機00000
    00000，打「阿甘」家裡電話00-0000000，與「阿甘」聯絡
    ，「阿甘」告訴我直接到他家裡等。我騎乘機車抵達上址，
    以2千元向「阿甘」購買1小包海洛因。經我指認，「阿甘」
    就是被告等語（見毒偵字第793號影印卷第4、5頁）。(三)證
    人即查獲警員洪建宏於原審結證：因為有線報指出有「阿甘
    」（按指被告）販賣毒品，我與同事才會去桃園縣大園鄉○
    ○街44號被告住處附近埋伏。約過了10分鐘，看到乙○○騎
    機車過來，停在44號門口，被告下樓，我看到被告與乙○○
    交易，乙○○要騎機車離開，我與同事就衝過去，喊「警察
    」，被告趕快把鐵門關上，有攔到乙○○，要她把東西拿出
    來，她有拿出海洛因。乙○○有說海洛因是向「阿甘」購買
    等語（見原審卷第42、43頁）。(四)被告於95年2月6日被逮捕
    後，於警詢供述：乙○○打我家裡電話00-0000000，要我幫
    她調2千元海洛因。於95年1月23日下午5時25分許，在桃園
    縣大園鄉○○村○○街44號住處門口，乙○○拿2千元給我
    ，我親手交1包海洛因給乙○○等語（見偵字第3159號卷第
    14頁）；於檢察官訊問時供述：00-0000000是我桃園縣大園
    鄉○○街44號住處電話，乙○○打電話給我，叫我幫她調毒
    品，因為她知道我有認識這樣的朋友，可以拿到毒品等語（
    見偵字第3159號卷第67頁）。(五)經本院隔離訊問，證人乙○
    ○及被告供述並繪製被告住處之陳設情形，大致相符（見本
    院卷第105、106、109、110頁）。足認證人乙○○與被告於
    原審及本院所稱其等有相當交誼，為舊識友人情節，可以採
    信。參以被告於警詢中供述，係乙○○打電話央請幫忙調取
    海洛因，並無一言及於其有獲利情形，而證人乙○○亦從未
    指證被告有何獲利。另卷內並無其他證據足以證明被告取得
    海洛因之價格，以被告與證人乙○○有相當交誼，此次係證
    人乙○○主動向被告情商，要調取少量海洛因，被告未從中
    獲利，尚非絕無可能，本院爰依罪疑唯輕原則，認定被告取
    得海洛因之初，並無營利意圖，且係以取得海洛因之原價，
    轉讓與證人乙○○。
三、訊據被告否認轉讓海洛因與乙○○，並辯稱：乙○○係到我
    住處，償還先前向我借用之2千元，並非以2千元之代價，向
    我取得海洛因。乙○○被查獲之海洛因，並非我所交付等語
    。
四、經查，就被告於原審及本院所辯，乙○○向其借用及償還2
    千元一事，證人乙○○於原審及本院雖均附合被告之說詞，
    表示確有其事。惟證人乙○○於原審證述：我欠被告2千元
    ，係因向被告購買遊樂場使用之代幣等語（見原審卷第36頁
    ）；於本院證稱：我是向被告借用現金2千元等語（見本院
    卷第105頁）。而被告於原審供述：我是將向遊樂場櫃檯購
    買之代幣，借給乙○○等語（見原審卷第40頁）；於本院供
    述：我借2千元給乙○○，由乙○○用以購買遊樂場使用之
    代幣等語（見本院卷第106頁）。足認就證人乙○○係借用
    代幣或現金之簡單情節，證人乙○○與被告所供述經過，竟
    然完全迥異，前後不一。足認證人乙○○所證及被告所辯，
    乙○○交付被告2千元，係償還欠債，並非取得海洛因之代
    價等情，核屬事後翻異，所為迴護或避重就輕之詞，不能採
    取。
五、次查，證人乙○○雖於原審及本院證稱，其身上為警查獲之
    海洛因1包，係向他人所購買，並非自被告取得等情（見原
    審卷第36、37頁、本院卷第105頁）。惟證人乙○○倘要前
    往被告住處償還被告金錢，衡情不必隨身攜帶海洛因，徒增
    於途中被查獲之風險。證人乙○○雖另稱其隨身攜帶海洛因
    ，係要前去與被告一同施用等情（見本院卷第105頁）。惟
    證人乙○○及被告於警詢、檢察官訊問及原審，均未供述該
    情，即被告於本院也未供述乙○○有要到其住處一起施用海
    洛因情事，如有其事，應會及早一致供明方是。參以苟有相
    約一起施用海洛因，證人乙○○應無未進入屋內，亦未與被
    告多加交談，立即離開之理。足認證人乙○○證述上情，徒
    託空言，反於事理，核不足取。
六、綜上，被告所辯上情，核屬事後翻異，畏罪卸責之詞，洵不
    足採。是以，被告轉讓海洛因犯行，事證明確，應依法論科
    。
七、核被告所為，係犯毒品危害防制條例第8條第1項之轉讓第一
    級毒品罪。被告持有海洛因之低度行為，應為轉讓之高度行
    為所吸收，不另論罪。被告取得海洛因之初，並無營利意圖
    ，且係以取得原價轉讓海洛因與乙○○等情，已如二、(五)所
    述。公訴意旨認被告應成立毒品危害防制條例第4條第1項之
    販賣第一級毒品罪，尚有未洽，然社會基本事實同一，起訴
    法條應予變更。
八、原審以被告販賣第一級毒品罪證明確，據以論罪科刑，固非
    無見。惟被告係犯轉讓第一級毒品罪，已如前述。原判決論
    以販賣第一級毒品罪，即有未合。被告上訴意旨，指摘原判
    決關於販賣第一級毒品部分為不當，提起上訴，為有理由，
    本院應予撤銷改判。
九、本院審酌被告素行不良，不知深切警惕，轉讓毒品供他人施
    用，足以危害國民健康，惟其數量不多，及被告犯罪之動機
    、目的，暨犯罪後態度等一切情狀，量處有期徒刑2年。扣
    案之第一級毒品海洛因1包（淨重0.24公克），係查獲之第
    一級毒品，應依毒品危害防制條例第18條第1項前段規定，
    宣告沒收銷燬。被告犯轉讓第一級毒品罪，所得財物2千元
    ，應依毒品危害防制條例第19條第1項規定，宣告沒收，如
    全部或一部不能沒收時，以其財產抵償之。至於海洛因包裝
    袋1個，被告已交付予乙○○，已非被告所有之物，爰不予
    諭知沒收。另扣案之海洛因3包、愷他命1包、不明藥物2包
    （見偵字第3159號卷第119頁法務部調查局95年4月7日調科
    壹字第080010915號鑑定通知書）、甲基安非他命4包（見偵
    字第3159號卷第112頁行政院衛生署管制藥品管理局95年3月
    16 日管檢字第0950001630號檢驗成績書）、注射針筒7支、
    吸食器2組、電子磅秤2具、分裝袋2包、研磨機1具、帳冊1
    本、研磨缽1具等物，並無證據證明與被告轉讓第一級毒品
    ，有所關連，本院爰不予宣告沒收銷燬或沒收，應由檢察官
    另為適當處理，併此敘明。
貳、不另為無罪之諭知部分：
一、公訴意旨另略以：被告除販賣海洛因與乙○○外，並自94年
    11月29日起，至95年1月23日止，販賣海洛因與不特定之人
    。被告為警查獲，經警帶同前往桃園縣大園鄉海口村田寮25
    之16號7樓租住處，扣得海洛因3包（驗餘淨重4.5公克）、
    電子磅秤2具、分裝袋2包、研磨機1具、帳冊1本等物。因認
    被告另犯毒品危害防制條例第4條第1項之販賣第一級毒品罪
    嫌等語。
二、按犯罪事實應依證據認定之，無證據不得認定犯罪事實，刑
    事訴訟法第154條第2項，定有明文。所謂認定犯罪事實之證
    據，係指足以認定被告確有犯罪行為之積極證據而言，苟未
    能發現相當證據，或證據不足為不利於被告事實之認定時，
    即應為有利於被告之認定，更不必有何有利之證據，亦不能
    以推測或擬制之方法，以為裁判基礎（最高法院29年上字第
    3105號、40年臺上字第86號判例參照）。另按認定犯罪事實
    ，所憑之證據，雖不以直接證據為限，間接證據亦包括在內
    ，然無論直接或間接證據，其為訴訟上之證明，須於通常一
    般之人均不致於有所懷疑，而得確信其為真實之程度者，始
    得據之為有罪之認定，倘其證明尚未達到此一程度，而有合
    理性懷疑之存在時，即無從為有罪之認定（最高法院76年臺
    上字第4986號判例參照）。
三、公訴意旨認為被告有上開販賣海洛因犯行，係以扣案帳冊之
    記載，為其主要論據。
四、訊據被告否認有何販賣海洛因犯行，並辯稱：扣案帳冊並非
    我記載，與我無關。扣案海洛因等物，係供我自己施用等語
    。
五、經查，帳冊雖有記載毒品進出及金錢往來紀錄（見偵字第
    3159號卷第49頁至第54頁），有可能是關於販賣毒品之記載
    ，惟參酌帳冊內記載「甘拿一包」「我打2000」（見偵字第
    3159 號卷第50頁下方）、「我沒買衣服」「甘＄55300」（
    見偵字第3159號卷第51頁）、「甘那有2.5g」（見偵字第
    3159號卷第52頁下方）、「未收回之帳目：阿甘」（見偵字
    第3159號卷第53頁下方）等情，實難因此即認定該帳冊係被
    告所記載，及係被告販賣毒品。又帳冊所記載金錢往來對象
    ，並無聯絡方法，本院也無從查證被告與該對象，是否有交
    易海洛因情事，實在無從據以認定被告有販賣海洛因予不特
    定人。次查，扣案之海洛因數量不多，另電子磅秤、分裝袋
    、研磨機、研磨缽等物，業經被告供述係供其施用海洛因所
    用之物，且被告有施用海洛因等情，亦有本院被告前案紀錄
    表之記載可據。尚不能因被告持有海洛因及施用海洛因之用
    品，即認被告有販賣第一級毒品犯行。此外，卷內並無其他
    積極證據足資證明被告有公訴意旨所指販賣海洛因犯行。因
    不能證明被告此部分犯罪，原應諭知此部分無罪之判決，惟
    公訴意旨認此部分，與上開有罪部分，有連續犯之裁判上一
    罪關係，爰不另為無罪之諭知。
據上論斷，應依刑事訴訟法第369條第1項前段、第364條、第299
條第1項前段、第300條，毒品危害防制條例第8條第1項、第18條
第1項、第19條第1項，判決如主文。
本案經檢察官許睦坪到庭執行職務。
中　　華　　民　　國　　96　　年　　7 　　月　　10　　日
　　　　　　　　　刑事第十三庭審判長法  官  曾德水
                                    法  官  王炳梁
                                    法  官  李錦樑
以上正本證明與原本無異。
如不服本判決，應於收受送達後10日內向本院提出上訴書狀，其
未敘述上訴之理由者並得於提起上訴後10日內向本院補提理由書
（均須按他造當事人之人數附繕本）。
                                    書記官  吳金來
中　　華　　民　　國　　96　　年　　7 　　月　　10　　日
附錄：本案論罪科刑法條全文：
毒品危害防制條例第8條第1項。
轉讓第一級毒品者，處 1 年以上 7 年以下有期徒刑，得併科新
臺幣 1 百萬元以下罰金。
